臺灣臺南地方法院民事判決　　　　　　　95年度訴字第1761號
原　　　告　乙○○
被　　　告　甲○○
上列被告因毀損等案件，原告提起侵權行損害賠償刑事附帶民事
訴訟，經本院刑事庭裁定移送（本院95年易字第1138號、95年度
附民字第265號），本院於民國96年4月11日言詞辯論終結，判決
如下：
    主  文
被告應給付原告貳拾壹萬柒仟陸佰零壹元及自民國95年11月14日
起至清償日止按年息百分之五計算之利息。
原告其餘之訴駁回。
訴訟費用由被告負擔百分之十二，餘由原告負擔。
本判決於原告以新台幣柒萬仟元為被告供擔保後，得假執行。
原告其餘假執行之聲請駁回。
  事實及理由
一、本件被告甲○○經合法通知，未於言詞辯論期日到場，核無
    民事訴訟法第三百八十六條所列各款情形，爰依原告之聲請
    ，由其一造辯論而為判決。
二、按訴狀送達後，原告不得將原訴變更或追加。但擴張或減縮
    應受判決事項之聲明者，不在此限。民事訴訟法第255條第1
    項第3款定有明文。本件原告於起訴狀聲明請求被告給付新
    台幣（下同）壹佰捌拾伍萬伍仟陸佰伍拾元及自起訴狀繕本
    送達翌日起至清償日止，按年息百分之五計算之利息。嗣於
    本院審理時將上開聲明擴張為被告應給付原告壹佰捌拾伍萬
    柒仟陸佰零壹元及自起訴狀繕本送達翌日起至清償日止，按
    年息百分之五計算之利息。揆諸首開民事訴訟法之規定，並
    無不合，應予准許。
三、本件原告主張：（一）被告於95年5月20日凌晨1時許，駕駛
    車號2S -9125號自用小客車，前往臺南縣學甲鎮中洲里四六
    八號原告住處門前，手持木棒下車，當場以「幹你娘雞巴」
    等穢語公然侮辱原告；又對原告恐嚇稱：「今天要讓你死」
    等語，致原告心生畏懼，迅速進入屋內並將門關上，而被告
    竟另持木棍撞擊該門而毀損紗門及前門；並接續以木棍擊毀
    該處窗戶玻璃及刺穿木櫃。（二）原告爰依侵權行為法律關
    係起訴請求被告給付以下款項：１修理費柒仟捌佰肆拾元：
    原告因修復前述遭受被告毀損之門、窗、衣櫃等費用共計柒
    仟捌佰肆拾元。２減少工作能力損失：原告遭受被告生命、
    財產上之威脅，由於長期處於被告之威懾下，對其精神上的
    傷害更是日日加劇，導致精神嚴重恍惚，以致無法工作謀生
    ，故原告請求被告應補償一年所失之工作所得，其所補償之
    工作所得以原告半年薪資扣繳憑單為依據，計參拾肆萬元。
    ３醫療費用玖仟柒佰陸拾壹元：由於原告精神上的傷害非常
    嚴重，醫生囑咐需持續住院診療，而且康復無期醫療費用確
    實也難以估計，祇好先依法請求自95年5月20日案發日起至
    96年4月11日言詞辯論終結日止之醫療費用，計玖仟柒佰陸
    拾壹元。４精神慰撫金壹佰伍拾萬元：原告因遭受被告恐嚇
    、公然侮辱及精神上傷害行為後，原告心裡恐懼與日劇增，
    日夜難眠，精神恍惚，並常有自殺的企圖，其精神狀態顯已
    崩潰。後經醫師診斷為重鬱症、創傷後壓力症候群，而且目
    前仍需持續住院治療。從而就精神上之慰撫金原告請求壹佰
    伍拾萬元。爰依侵權行為法律關係提起本件訴訟，並聲明：
    （一）被告應給付壹佰捌拾伍萬柒仟陸佰零壹元及自起訴狀
    繕本送達翌日起至清償日止，按年息百分之五計算之利息。
    （二）願供擔保，請准宣告假執行。
四、被告未於言詞辯論期日到場，亦未提出書狀作何聲明或陳述
    。
五、原告主張：被告於95年5月20日凌晨1時許，駕駛車號2S
    -9125號自用小客車，前往臺南縣學甲鎮中洲里四六八號原
    告住處門前，手持木棒下車，基於公然侮辱之犯意，當場以
    「幹你娘雞巴」等穢語公然侮辱原告，致原告受有精神上之
    傷害；又對原告恐嚇稱：「今天要讓你死」等語，致原告人
    格權受有損害，原告乃迅速進入屋內並將門關上，而被告竟
    另持木棍撞擊該門而毀損紗門及前門；並接續以木棍擊毀該
    處窗戶玻璃及刺穿木櫃等情，業據其提出收據二紙、統一發
    票一紙、國立成功大學附設醫院（以下簡稱成大醫院）診斷
    證明書一紙為證，而被告因前揭恐嚇危害安全、公然侮辱及
    毀損刑事部分，業據本院刑事庭以95年度易字第1138號刑事
    判決分處有期徒刑柒月、拘役肆拾日及有期徒刑捌月；所處
    徒刑部分應執行有期徒刑壹年貳月，現上訴台灣高等法院台
    南分院中，業據本院依職權調取上開刑事卷核閱無訛，堪信
    為真實。且原告曾於95年9月27日至成大醫院精神科就診，
    「主訴：憂鬱、缺乏動機及能量，失眠及自殺意念。自95年
    9月27日到95年10月5日在精神科病房住院，環境適應反應合
    併有焦慮、憂鬱情緒。（主訴：與煩腦訴訟案件相關。) ．
    ．．。（是否與遭人恐嚇、公然侮辱有關？）本院沒有足夠
    資料可資回答本問題。依常情判斷：焦慮、憂鬱是許多人面
    臨訴訟即可能產生之情緒反應。．．．」，有成大醫院96年
    1月8日成附醫醫事字第0950015960號函所附病患診療摘錄表
    可稽；本院另依職權向財團法人台灣基督長老教會新樓醫院
    麻豆分院（以下簡稱新樓醫院）函查原告之病況，該院函復
    以「陳員於95年3月31日首次至本院身心內科就診，主訴為
    失眠、焦慮不安、頭痛、記憶障礙、心情低落及自殺意念、
    陳員曾提及有一重大壓力事件為被人重傷害，依病史來看，
    此事件確引發陳之憂鬱症。最近一次之身心內科回診為95年
    10月9日當時仍呈現憂鬱情緒、自殺意念及聽幻覺、仍然須
    持續治療。」等語，亦有新樓醫院95年12月18日新樓麻歷字
    第95323號函可憑，則原告罹患之憂鬱、焦慮情緒確與本件
    被告95年5月20日之恐嚇、公然侮辱及毀損等犯行間有相當
    因果關係，被告依法應負侵權行為損害賠償責任，至為明確
    。
六、按「因故意或過失，不法侵害他人之權利者，負損害賠償責
    任。」，次按不法侵害他人之身體或健康者，對於被害人因
    此喪失或減少勞動能力或增加生活上之需要時，應負損害賠
    償責任。民法第184條第1項前段、第193條第1項分別定有明
    文。又損害賠償，除法律另有規定或契約另有訂定外，應以
    填補債權人所受損害及所失利益為限。依通常情形或依已定
    之計劃、設備或其他特別情事，可得預期之利益，視為所失
    利益，民法第216條亦有規定。被告因本件故意行為，致原
    告受有損害，既如前述，則原告請求被告負損害賠償責任，
    即有理由。
七、茲就原告請求被告給付之金額是否有當，分別審核如下：
 （一）修理費柒仟捌佰肆拾元：原告因修復前述遭受被告毀損
       之門、窗、衣櫃等費用共支出柒仟捌佰肆拾元之修理費
       ，業據其提出與所述相符之收據三紙（本院95年度附民
       字第265號卷，4至5頁）為證，核無不合，應予准許。
 （二）喪失或減少工作能力損失：原告主張其遭受被告生命、
       財產上之威脅，由於長期處於被告之威懾下，對其精神
       上的傷害更是日日加劇，導致精神嚴重恍惚，以致無法
       工作謀生，故原告請求被告應補償一年所失之工作所得
       ，計參拾肆萬元，並提出其任職之甲頂企業有限公司（
       以下簡稱甲頂公司）半年薪資扣繳憑單為依據，惟查：
       原告自92年1月1日起任職甲頂公司，迄94年6月間離職，
       其離職前是否因憂鬱症請假，或係因憂鬱症離職，甲頂
       公司並未留存相關資料，故無法確定一節，業據本院依
       職權函查甲頂公司，有該公司96年1月19日之陳報狀可稽
       （本院卷，48至49頁），又查原告主張被告係於95年5月
       20 日至其住處辱罵、毀損及恐嚇等情，若原告因而罹患
       而憂鬱症而無法工作，應在95年5月20日被告對其侵權行
       為之後，惟依上開甲頂公司陳報原告離職日期為94年6月
       間，係在被告涉犯公然侮辱、毀損及恐嚇犯行之前十一
       個月，足徵原告早於被告對其侵權之前之94年6月間即已
       離職，其離職實與被告涉犯公然侮辱、毀損及恐嚇犯行
       間無相當因果關係，自不能據以認定原告因而喪失或減
       少勞動能力，亦不能就其離職減少之薪資收入向被告請
       求賠償。是以原告請求被告應給付其無法工作謀生，自
       95 年5月20日起一年所失之工作所得，計參拾肆萬元云
       云，並無理由，不應准許。
（三）醫療費用玖仟柒佰陸拾壹元：原告主張由於被告之侵權行
      為，伊受精神上的傷害非常嚴重，共支出醫療費九千七百
      六十一元，業據其提出成大醫院收據五張、新樓醫院收據
      七張（本院附民卷，9至16頁，本院卷56至60頁）為證，
      並有成大醫院醫療費用統計明細表及住院繳費證明（本院
      卷，40至44頁）可參，經核相符，應予准許。
（四）精神慰撫金壹佰伍拾萬元：按因故意或過失，不法侵害他
      人之權利者，應負損害賠償責任。不法侵害他人之身體、
      健康、名譽、自由、信用、隱私、貞操或不法侵害其他人
      格法益而情節重大者，被害人雖非財產上之損害，亦得請
      求賠償相當之金額。民法第184條第1項前段、第195條第1
      項前段分別定有明文。經查，原告因被告之公然侮辱及恐
      嚇危害安全行為，因而有憂鬱及焦慮等症狀，其精神確受
      有痛苦，則其請求被上訴人賠償非財產上之損害，自屬有
      據。又按，以人格權遭遇侵害，受有精神上之痛苦，而請
      求慰藉金之賠償，其核給之標準，須斟酌雙方之身分、資
      力與加害程度及其他各種情形核定相當之數額。本院審酌
      原告為高職畢業、業據其陳明在卷（本院96年1月3日言詞
      辯論筆錄，本院卷，29頁），被告為國中畢業，有法務部
      戶役政連結作業系統可稽（本院卷，34頁），原告為從事
      電力公司之電纜外線工作（上開本院言詞辯論錄，本院卷
      ，29頁），被告則為油漆工，有警訊調查筆錄職業欄可稽
      （台南縣警察局學甲分局南縣學警偵字第0950005886號卷
      ，3頁），原告名下有土地三筆及田賦七筆、94年度薪資
      所得為170,000元、營利所得為13,543元，被告名下有汽
      車一部、投資一筆等情，業經本院調閱稅務電子閘門財產
      所得調件明細表附卷可參（本院卷，第11至15頁）。就被
      告公然侮辱部分，本院審酌原告所受之遭受辱罵痛苦及其
      名譽權遭受侵害之程度、被告之加害程度及兩造之身分、
      地位、經濟能力等，認原告請求之精神慰撫金以5萬元為
      適當。就被告恐嚇危害安全部分，本院審酌原告因被告出
      言恐嚇其生命安全，造成原告惶惶不安，永無寧日，精神
      因而受到驚嚇致有焦慮及憂鬱等症狀等其所受之痛苦程度
      、被告之加害程度及兩造之身分、地位、經濟能力等，認
      原告請求之精神慰撫金以15萬元適當。綜上所述，原告請
      求之慰撫金，應以20萬元為符公允，逾此所為請求，則屬
      過高，不應准許。
八、綜上所述，原告本於侵權行為法律關係起訴請求被告給付貳
    拾壹萬柒仟陸佰零壹元（含修理費七千八百四十元、醫療費
    九千七百六十一元及精神慰撫金二十萬元）及自刑事附帶民
    事訴訟狀繕本送達翌日起按年息百分之五計算之利息，並無
    不合，應予准許。而本件刑事附帶民事訴訟狀繕本係於95年
    11 月3日寄存於被告戶籍地之台南縣警察局學甲分局中浯派
    出所，有本院送達證書一紙可稽（本院附民卷，17-1頁），
    故依法應於95年11月13日發生送達之效力；從而，原告請求
    被告給付貳拾壹萬柒仟陸佰零壹元及自95年11月14日起至清
    償日止按年息百分之五計算之利息，亦無不合，應予准許。
    逾此部分之請求，則無理由，不應准許。
九、原告陳明願供擔保，聲請宣告假執行，經核其勝訴部份，合
    於法律之規定，爰酌定相當之擔保金額宣告之；其餘假執行
    之聲請，因訴之駁回而失所依附，不予准許。
十、因本案事證已臻明確，兩造其餘主張陳述及所提之證據，均
    毋庸再予審酌，附此敘明。
十一、結論：原告之訴為有理由，依民事訴訟法第385條第1項前
      段、第79條但書，第390條第2項，判決如主文。
中　　華　　民　　國　　96　　年　　4 　　月　　25　　日
                  民事第三庭    法　官　孫玉文
以上正本係照原本作成。
如對本判決上訴，須於判決送達後20日內向本院提出上訴狀（須
附繕本）。
中　　華　　民　　國　　96　　年　　4 　　月　　25　　日
                                書記官　蘇玟心
